臺灣高雄地方法院民事裁定
111年度雄全字第56號
聲  請  人  高雄銀行股份有限公司

法定代理人  陳勇勝  
代  理  人  黃憲忠  
上列聲請人與相對人初盅養生燉湯即黃曉啟間清償借款事件，聲
請人聲請假扣押，本院裁定如下：
    主  文
聲請駁回。
聲請費用由聲請人負擔。
    理  由
一、聲請意旨略以：相對人初盅養生燉湯即黃曉啟於民國110年6
    月25日向原告借款新臺幣（下同）50萬元，約定借款期間3
    年，分36期攤還，約定利率為週年利率2.175％計算(並約定
    違約金)，詎相對人自111年6月1日起即未依約還款，屢經催
    討均置之不理，至今仍積欠本金共33萬8,842元及自111年6
    月1日起至清償日止，按週年利率2.175％計算之利息；暨逾
    期6個月以內者，依上開利率10％、逾期超過6個月者，依上
    開利率20％計算之違約金。經聲請人寄發催告書催繳，均因
    逾期招領遭退回，又經聲請人至財稅部稅籍登記網站查詢，
    初盅養生燉湯為非營業中之狀態；本件借款屬財團法人中小
    企業信用保證基金，保證成數10％，全部為信用貸款，相對
    人並未提供任何擔保設定抵押予聲請人以擔保債務，相對人
    經聲請人催告均置不理，且已非營業中，恐有移往遠方或逃
    避債務致日後不能執行或甚難執行之虞，聲請人之債權日後
    有難以執行之虞，為保全日後之強制執行，聲請人願供擔保
    以代假扣押請求原因之釋明。並聲明：請准聲請人以108年
    甲類第二期中央政府建設公債債票供擔保後，將相對人所有
    財產在33萬8,842元範圍內予以假扣押。
二、按債權人就金錢請求或得易為金錢請求之請求，欲保全強制
    執行者，得聲請假扣押。假扣押，非有日後不能強制執行或
    甚難執行之虞者，不得為之。請求及假扣押之原因，應釋明
    之。前項釋明如有不足，而債權人陳明願供擔保或法院認為
    適當者，法院得定相當之擔保，命供擔保後為假扣押。民事
    訴訟法第522條第1項、第523條第1項、第526條第1、2項分
    別定有明文。故債權人聲請假扣押，應就其請求及假扣押之
    原因加以釋明，且兩者缺一不可，若債權人未能先釋明假扣
    押之原因存在，縱其陳明其願供擔保以補釋明之欠缺，因該
    擔保僅能補釋明之不足，而非替代釋明，故仍無從准許。而
    所謂假扣押之原因，係指前開條文所稱「有日後不能強制執
    行或甚難執行之虞之情形」，例如債務人浪費財產、增加負
    擔或就財產為不利之處分，將達於無資力之狀態、或移往遠
    地、逃匿無蹤，或隱匿財產等。至於債務人經債權人催告後
    拒絕給付，僅屬債務不履行之狀態，如非就債務人之職業、
    資產、信用等狀況綜合判斷，其現存之既有財產已瀕臨成為
    無資力或與債權人之債權相差懸殊或財務顯有異常而難以清
    償債務之情形，亦不能遽謂其有日後不能強制執行或甚難執
    行之虞，而認債權人對於假扣押之原因已為釋明。另所謂釋
    明則係指當事人應提出可供法院得隨時進行調查之證據而言
    ，亦即可使法院形成薄弱之心證，信其事實上之主張大概為
    如此者為已足。
三、經查，聲請人主張相對人未依約按期清償借款，聲請人已對
    相對人催繳但相對人仍未清償等情，業已提出放款借據、約
    定書、放款客戶授信明細查詢單、催告書暨退回信封影本、
    財稅部稅籍登記網站查詢資料、財團法人中小企業信用保證
    基金保證書等為釋明，足認聲請人就其對相對人有假扣押之
    本案請求存在，已盡釋明之責。又關於假扣押之原因，聲請
    人僅陳稱：聲請人寄發催告書催繳，均因逾期招領遭退回，
    又經聲請人至財稅部稅籍登記網站查詢，初盅養生燉湯為非
    營業中之狀態；但並未具體說明相對人有何脫產舉措及提出
    相關證據以為釋明，自難信相對人有脫產行為。又相對人經
    聲請人催告拒絕給付，僅屬債務不履行之狀態，如非就相對
    人之職業、資產、信用等狀況綜合判斷，可認定債務人現存
    之既有財產已瀕臨成為無資力，或與聲請人之債權相差懸殊
    ，或其財務顯有異常而難以清償債務之情形，即不能遽謂其
    有日後不能強制執行或甚難執行之虞，而認債權人對於假扣
    押之原因已為釋明，要難單憑相對人逾期未清償系爭債務，
    遽認相對人有日後不能強制執行或甚難執行之虞之情形。
四、從而，聲請人既未釋明相對人有日後不能強制執行或甚難執
    行之虞之情形，即未就假扣押之原因加以釋明，自難以其陳
    明願供擔保即為補足釋明。依上開說明，本件聲請即與假扣
    押之要件不符，尚難准許，應予駁回。
五、依民事訴訟法第95條、第78條，裁定如主文。
中　　華　　民　　國　　111 　年　　9 　　月　　6 　　日
                  高雄簡易庭  法　　　官  林綉君
以上正本係照原本作成。
如不服本裁定，應於送達後10日內，向本院提出抗告狀並表明抗
告理由，如於本裁定宣示後送達前提起抗告者，應於裁定送達後
10日內補提抗告理由書（須附繕本），並繳納抗告費新臺幣1,00
0元。
中　　華　　民　　國　　111 　年　　9 　　月　　6 　　日
      　　　　　　　　　　　　書　記　官  羅崔萍